臺灣高等法院臺南分院民事判決　100年度上易字第172號
上 訴 人　翁玉仙
　　　　　林永耀
被上訴人　黃明湧
上列當事人間請求侵權行為損害賠償事件，上訴人對於中華民國
100年6月9日臺灣臺南地方法院第一審判決（99年度訴字第1515
號）提起上訴，本院於100年10月18日言詞辯論終結，判決如下
：
    主  文
上訴駁回。
第二審訴訟費用由上訴人負擔。
    事實及理由
一、上訴人主張：
（一）上訴人翁玉仙與被上訴人於民國（下同）93年3月1日，就
      當時依序分別為訴外人林政憲（即翁玉仙之夫，林永耀之
      父，已於97年4月28日死亡） 、翁玉仙、林永耀所有之門
      牌號碼高雄市○○○路192、194、196號房屋 ，訂立租賃
      契約（下稱原版租約），約定租期自93年3月1日起至98年
      3月1日止，每棟建物每月租金新臺幣（下同）為10萬元，
      被上訴人交付押租金現金30萬元、保證金本票面額50萬元
      一張、及面額各10萬元之租金支票24張予翁玉仙。
（二）被上訴人於97年間，於臺南地方法院對翁玉仙分別提起：
      返還押租金之訴（97年度訴字第943號）請求翁玉仙返還
      押租金30萬元及上開50萬元之保證金本票；及返還不當得
      利之訴（97年度訴字第913號），請求翁玉仙返還溢收之
      租金72萬元。該二訴訟中被上訴人均提出王家溱所偽造之
      Ａ版租約（如後不爭之事實中所述）及授權書，王家溱復
      偽證稱翁玉仙授權林政憲簽署Ａ版租約，使本院於前述二
      訴訟中陷於錯誤而為被上訴人勝訴判決。被上訴人於上開
      二判決確定後，執該確定判決聲請對翁玉仙強制執行，受
      償1,154,771元，其中78萬元係由林永耀所支付，致翁玉
      仙、林永耀受有損害，爰依民法第184條第1項侵權行為之
      規定提起本訴，求為判決：被上訴人應賠償上訴人1,154,
      771元，及其中784,200元，自99年04月12日起至清償日止
      ，其中370,571元，自99年8月23日起至清償日止，均按年
      息百分之5計算之利息。
二、被上訴人則以：Ａ版租約係林政憲經翁玉仙同意後，授權王
    季湘即王家溱所代為簽署，授權書也是是真的，業經本院判
    決認定，伊執確定判決聲請執行，不生侵權行為等語資為抗
    辯。
三、原審為上訴人敗訴之判決，上訴人不服提起上訴，求為判決
    ：被上訴人應給付上訴人1,154,771元，及其中784,200元，
    自99年4月12日起至清償日止 ，其中370,571元，自99年8月
    23日起至清償日止，均按年息百分之5計算之利息 。被上訴
    人求為判決：上訴駁回。
四、不爭之事實
    下列之事實，為兩造所不爭執，並有原版租約、Ａ版租約、
    授權書、本院98年度上易字第36號、第42號民事判決（見原
    審卷7至16、32、38至48、53至59頁）在卷可稽，堪信為真
    實。
（一）翁玉仙與被上訴人於93年3月1日，就當時依序分別為林政
      憲、翁玉仙 、林永耀所有之門牌號碼高雄市○○○路192
      、194、196號房屋，訂立租賃契約，租期自93年3月1日起
      至98年3月1日止，每棟建物每月租金為10萬元，被上訴人
      交付押租金現金30萬元、保證金本票面額50萬元一紙、及
      面額各10萬元之租金支票24張予翁玉仙。
（二）被上訴人於97年間，於臺南地方法院對翁玉仙分別提起返
      還押租金之訴（97年度訴字第943號）及返還不當得利之
      訴（97年度訴字第913號），該二訴訟中被上訴人提出就
      上開3棟建物分別簽定、租期均為94年1月01日至94年12月
      31日、每棟建物每月租金為4萬元之3份租約（即Ａ版租約
      ）及授權書為證，主張Ａ版租約係林政憲經上訴人翁玉仙
      同意後，授權王季湘代為簽署，於返還押租金之訴中，主
      張因租期已於94年12月31日屆至，請求翁玉仙返還押租金
      30萬元及上開50萬元之保證金本票；於返還不當得利之訴
      中，主張因租金已調降為每棟建物每月4萬元，請求翁玉
      仙返還溢收之租金72萬元。返還押租金之訴經本院（98年
      度上易字第42號）認定翁玉仙同意林政憲另立新租約，原
      版租約業已合意終止，廢棄原審判決，改判命：翁玉仙
      應給付被上訴人30萬元及自97年01月26日起至清償日止，
      按週年利率百分之5計算之利息；翁玉仙應將上開50萬
      元保證金本票返還予被上訴人；返還不當得利之訴經本院
      （98年度上易字第36號）認定翁玉仙應有同意林政憲另立
      新租約，原版租約已合意終止，翁玉仙溢收租金為不當得
      利為由，廢棄原審判決，改判命：翁玉仙應給付被上訴人
      72萬元及自97年7月5日起至清償日止，按週年利率百分之
      5計算之利息。
（三）上開二判決命翁玉仙給付之金額，翁玉仙均已向被上訴人
      清償完畢。
五、爭點及本院判斷
（一）本件之爭點在於：
      Ａ版租約及授權書，是否係被上訴人與王家溱所偽造？王
      家溱是否偽證稱翁玉仙有授權林政憲簽署Ａ版租約？
（二）本院之判斷：
    １按因故意或過失，不法侵害他人之權利者，負損害賠償責
      任，當事人主張有利於己之事實者，就其事實有舉證之責
      任，民法第184條前段、民事訴訟法第277條分別定有明文
      。本件上訴人主張：Ａ版租約及授權書係被上訴人與王家
      溱所偽造，王家溱偽證稱上訴人翁玉仙有授權林政憲簽署
      Ａ版租約，使本院於前述二訴訟中陷於錯誤而為被上訴人
      勝訴判決等事實，為被上訴人所否認，則此等侵權行為成
      立要件及有利於上訴人之事實，自應由上訴人負舉證責任
      。
    ２翁玉仙於本院98年度上易字第36號案件審理時，對Ａ版租
      約乃林政憲授權王家溱代為與被上訴人簽訂之事實表示不
      爭執（見該案卷第148頁所列不爭執事項第三點），於本
      院98年度上易字第42號案件審理中，亦不否認被上訴人所
      提出之授權書為林政憲所簽署（見該案卷一第132頁）。
      而證人王家溱於原審法院97年度訴字第913號及本院98年
      度上易字第42號案件審理中，則證稱：「林政憲曾打電話
      給伊，表示已與被上訴人談妥租房子之事，並將授權書傳
      真給伊，授權伊代寫3份Ａ版租約，並有於電話中告知租
      金金額、租賃期間叫伊填寫，伊填寫好後一個星期左右，
      林政憲到高雄公司來蓋章。」等語明確（見原審法院97年
      度訴字第913號第150頁、本院98年度上易字第42號卷二第
      44 至46頁），而翁玉仙於本院98年度上易字第36號案件
      審理時，對Ａ版租約為王家溱所制作乙情，亦不爭執（見
      本院98年度上易字第36號卷第148頁所列不爭執事項第三
      點）。是Ａ版租約既經林政憲授權王家溱所制作，自難認
      被上訴人與王家溱有何不實記載之偽造行為。
    ３上訴人雖舉法務部調查局99年12月22日調科貳字第099005
      71350號鑑定書為證，惟查前述鑑定，認Ａ版租約其上關
      於翁玉仙、林政憲、林永耀之印文，與原版租約上之印文
      、林政憲於板信銀行印鑑卡上之印文、林永耀於上海銀行
      印鑑卡上之印文不同等情，固有前述鑑定書1份在卷可稽
      （見原審卷第81、82頁）。然而衡諸一般人多有使用一顆
      以上印章者，是上開鑑定結果，僅能證明Ａ版租約上之印
      文與上開比對用之印文不同，尚不足遽而推論被上訴人與
      王家溱偽造Ａ版租約。
    ４上訴人另空言：「王家溱偽證稱上訴人翁玉仙有授權林政
      憲簽署Ａ版租約」，而未為任何舉證，此部分亦無從據為
      其有利之認定。
六、綜上所述，上訴人既未能舉證證明被上訴人有何偽造租約之
    不法侵害行為，被上訴人係依本院上開勝訴判決聲請執行，
    則上訴人依侵權行為規定請求，自屬無據。從而，上訴人本
    於侵權行為之法律關係，請求被上訴人給付1,154,771元，
    及其中784,200元，自99年4月12日起至清償日止，其中370,
    571元，自99年8月23日起至清償日止，均按年息百分之5計
    算之利息，為無理由，不應准許。原審為上訴人敗訴之判決
    ，並無不合。上訴意旨指摘原判決不當，求予廢棄改判，為
    無理由，應予駁回。
七、本件事證已明確，兩造其餘主張及舉證，經核與判決結果無
    影響，爰不逐一論述，附此說明。
八、據上論結，本件上訴為無理由，依民事訴訟法第449條第1項
    、第78條，判決如主文。
中    華    民    國   100    年    11    月    1     日
                  民事第四庭    審判長法  官  吳上康
                                      法  官  王浦傑
                                      法  官  蔡勝雄
上為正本係照原本作成。
不得上訴。
中    華    民    國   100    年    11    月    1     日
                                      書記官  李梅菊